臺灣高等法院臺中分院刑事判決
109年度上訴字第747號
上  訴  人  
即  被  告  陳緯綸
選任辯護人  廖宏文律師（法扶律師）
上列上訴人即被告因違反毒品危害防制條例等案件，不服臺灣臺
中地方法院108年度訴字第1603號中華民國109年2月13日第一審
判決（起訴案號：臺灣臺中地方檢察署108年度毒偵字第1038號
），提起上訴，本院判決如下：
    主  文
原判決關於甲○○施用第一、二級毒品及定應執行刑部分均撤銷。
甲○○施用第一級毒品，累犯，免刑。扣案如附表所示第一級毒品
海洛因壹包（含包裝袋）沒收銷燬之。又施用第二級毒品，累犯
，免刑。
    犯罪事實
一、甲○○基於施用第二級毒品甲基安非他命之犯意，於民國108
    年3月7、8日間之某時，在臺中市○○區○○路000 巷00號之住
    處，以將甲基安非他命置於玻璃球吸食器內燒烤吸食所產生
    煙霧之方式，施用第二級毒品甲基安非他命1次。另基於施
    用第一級毒品海洛因之犯意，於108年3月11日20時30分許，
    在臺中市○區○○街000○00號D-16之5號之日租套房，以將海洛
    因摻入香煙內點燃吸食之方式，施用第一級毒品海洛因1次
    。嗣經警於108年3月11日20時40分許，前往臺中市○區○○街0
    00○00號D-16之5號之日租套房拘提甲○○，並於其所駕駛之車
    牌號碼0000-00號自用小客車內扣得附表所示海洛因1包，復
    經員警於108年3月12日19時20分許徵得其同意採集尿液送驗
    結果，呈甲基安非他命及嗎啡陽性反應，而查悉上情。
二、案經臺中市政府警察局刑事警察大隊報告臺灣臺中地方檢察
    署檢察官偵查起訴，嗣由本院裁定送觀察、勒戒。
    理   由
一、訊據上訴人即被告（下稱被告）甲○○對於上開事實坦承  不
    諱，且其為警採集之尿液送驗結果，確呈甲基安非他命、嗎
    啡陽性反應，有詮昕科技股份有限公司108年4月8日報告編
    號00000000號濫用藥物尿液檢驗報告、臺中市政府警察局刑
    事警察大隊嫌疑人尿液採證真實姓名對照表可憑。另扣案附
    表所示毒品1包，確係第一級毒品海洛因，有法務部調查局
    濫用藥物實驗室108年6月4日調科壹字第10823011580 號鑑
    定書可佐。足認被告自白與事實相符，應堪採信。被告此部
    分犯行堪以認定。
二、論罪：
  ㈠核被告所為，係犯毒品危害防制條例第10條第1項之施用第一
    級毒品罪及同條第2項之施用第二級毒品罪。其於施用前持
    有海洛因、甲基安非他命之低度行為，各為施用海洛因、甲
    基安非他命之高度行為所吸收，均不另論罪。所犯上開2罪
    間，犯意各別，行為互殊，應予分論併科。
　㈡被告前因詐欺等罪，經本院以104年度上訴字第167號判決判
    處應執行有期徒刑1年2月確定，經入監執行，於106 年1 月
    23日縮短刑期假釋出監，於106年3月21日保護管束期滿未經
    撤銷假釋而視為執行完畢，此有臺灣高等法院被告前案紀錄
    表1份在卷可按，被告受有期徒刑之執行完畢後，5年內故意
    再犯本案法定本刑有期徒刑以上之本件2罪，應依刑法第47
    條第1項之規定，均論以累犯。
三、撤銷原判決之理由：
　㈠按毒品危害防制條例第20條第3項於109年1月15日修正公布，
    並新增第35條之1過渡規定，均自109年7月15日施行。修正
    後毒品危害防制條例第20條規定：「【第1項未修正】犯第1
    0條之罪者，檢察官應聲請法院裁定，或少年法院（地方法
    院少年法庭）應先裁定，令被告或少年入勒戒處所觀察、勒
    戒，其期間不得逾2月。【第2項未修正】觀察、勒戒後，檢
    察官或少年法院（地方法院少年法庭）依據勒戒處所之陳報
    ，認受觀察、勒戒人無繼續施用毒品傾向者，應即釋放，並
    為不起訴之處分或不付審理之裁定；認受觀察、勒戒人有繼
    續施用毒品傾向者，檢察官應聲請法院裁定或由少年法院（
    地方法院少年法庭）裁定令入戒治處所強制戒治，其期間為
    6個月以上，至無繼續強制戒治之必要為止。但最長不得逾1
    年。【第3項修正】依前項規定為觀察、勒戒或強制戒治執
    行完畢釋放後，3年後再犯第10條之罪者，適用前2項之規定
    。」修正後同條例第35條之1第2款規定：「本條例中華民國
    108年12月17日修正之條文施行前犯第10條之罪之案件，於
    修正施行後，依下列規定處理：…二、審判中之案件，由法
    院或少年法院（地方法院少年法庭）依修正後規定處理；依
    修正後規定應為不起訴處分或不付審理之裁定者，法院或少
    年法院（地方法院少年法庭）應為免刑之判決或不付審理之
    裁定。」是依修正後上開規定，觀察、勒戒或強制戒治執行
    完畢釋放後，3年後再犯施用第一、二級毒品罪者，檢察官
    應先將被告送勒戒處所觀察、勒戒；觀察、勒戒後，檢察官
    依據勒戒處所之陳報，認受觀察、勒戒人無繼續施用毒品傾
    向者，應即釋放，並為不起訴之處分；就修正施行前犯施用
    第一、二級毒品罪之審判中案件，於修正施行後，法院應依
    修正後之規定處理，依修正後規定應為不起訴處分者，法院
    應為免刑之判決。查被告係於毒品危害防制條例108年12月1
    7日修正、109年7月15日生效施行前為上開犯行，並於施行
    前之109年3月24日繫屬於本院，有臺灣臺中地方法院109年3
    月20日中院麟刑群108訴1603字第1090023264號送上訴函所
    蓋本院收案章戳可稽，依上開說明，即應依修正後之毒品危
    害防制條例規定處理。
　㈡被告前因施用毒品案件，經臺灣臺中地方法院裁定送觀察、
    勒戒後，認無繼續施用毒品之傾向，於105年2月26日執行完
    畢釋放，並由臺灣臺中地方檢察署檢察官以105年度毒偵緝
    字第5377號為不起訴處分確定，有臺灣高等法院被告前案紀
    錄表可參。被告本次再犯施用第一級、第二級毒品之罪，距
     其前次強制戒治執行完畢後已逾3年。依前揭說明，被告經
    本院於109年8月7日以109年度上訴字第747號裁定令入勒戒
    處所施以觀察、勒戒，被告不服提起抗告，經最高法院以10
    9年度台抗字第1409號駁回抗告確定，復經觀察勒戒後因認
    有繼續施用毒品之傾向，再經本院於109年12月9日以109年
    度上訴字第747號裁定令入戒治處所強制戒治，嗣被告入所
    執行強制戒治後，法務部○○○○○○○○依新修正評估標準進行評
    估結果，被告總分合計為46分，未達60分、無繼續執行強制
    戒治必要，報請檢察官依保安處分執行法第28條第1項規定
    聲請法院裁定免予繼續執行處分，業經本院於110年7月5日
    以110年度毒聲字第27號裁定被告所受之強制戒治處分，免
    予繼續執行確定在案，且被告前已於110年4月16日釋放出所
    接續另案執行等情，有本院109年度上訴字第747號裁定、11
    0年度毒聲字第27號裁定、臺灣臺中地方法院110年4月20日
    中檢增陶109院觀執19字第1109039983號函、法務部○○○○○○○
    ○110年6月10日中戒所輔字第11011002550號函在卷可憑。是
    依毒品危害防制條例第35條之1第2款之修正本旨，就被告本
    案施用第一、二級毒品之行為，均應為免刑之判決。
  ㈢原判決以被告施用第一級、第二級毒品之犯行事證明確，予
    以論罪科刑，固非無見。惟原判決未及適用修正後毒品危害
    防制條例相關規定處理，尚有未合。被告以原審量刑過重為
     由提起上訴，固無理由，然原判決既有上開可議之處，即
    屬無可維持，應由本院就被告施用第一、二級毒品部分及失
    所依附之定應執行刑部分撤銷，並依法均為免刑之判決。
四、沒收部分：
　　按查獲之第一級、第二級毒品及專供製造或施用第一級、第
    二級毒品之器具，不問屬於犯罪行為人與否，均沒收銷燬之
    ，毒品危害防制條例第18條第1項前段定有明文。經查，本
    件扣案之第一級毒品海洛因1包係被告所有，業據被告供明
    ，爰依毒品危害防制條例第18條第1項前段規定諭知沒收銷
    燬之；又用以直接包裝上開毒品之包裝袋，因與其內殘留之
    毒品難以析離，亦無析離實益，當應整體視為毒品，不問屬
    於犯人與否，依前開規定併予宣告沒收銷燬。
據上論斷，應依刑事訴訟法第369條第1項前段、第364條、第299
條第1項但書，毒品危害防制條例第10條第1項、第2項、第35條
之1第2款（修正後）、第18條第1項前段，刑法第11條，判決如
主文。
本案經檢察官陳東泰提起公訴，檢察官乙○○到庭執行職務。
中　　華　　民　　國　　110 　年　　8 　　月　　25　　日
            刑事第十二庭   審判長法　官　張國忠
                                 法　官  李雅俐
                                 法　官  陳  葳 
以上正本證明與原本無異。
施用第一級毒品部分得上訴。
施用第二級毒品部分不得上訴。
如不服本判決應於收受送達後20日內向本院提出上訴書狀，其未
敘述上訴理由者，並得於提起上訴後20日內向本院補提理由書狀
（均須按他造當事人之人數附繕本）「切勿逕送上級法院」。因
疫情而遲誤不變期間，得向法院聲請回復原狀。 

　　　　　　　　　　　　　     　書記官  蔡皓凡 
　　　　　　　　　　　　　　　　 
中　　華　　民　　國　　110 　年　　8 　　月　　25　　日





附表：
編號 扣案物 數量 備註 1 海洛因 1包 ①在被告所駕駛之車牌號碼0000-00號自用小客車內扣得。 ②即原審判決附表八編號6此部分與原  審判決附表七編號1②所示編號6，均檢出第一級毒品海洛因成分， 2者合計驗餘淨重0.37公克。 ③法務部調查局濫用藥物實驗室 108 年6月4日調科壹字第10823011580 號鑑定書（見108年度毒偵字第1038 號卷第185頁）